臺灣高等法院高雄分院刑事裁定　　　　 96年度交抗字第259號
抗　告　人　高雄市政府交通局
法定代理人　甲○○
異　議　人
即受處分人　乙○○
上列抗告人因受處分人違反道路交通管理處罰條例聲明異議案件
，不服臺灣高雄地方法院中華民國96年10月5 日裁定（96年度交
聲字第850 號），提起抗告，本院裁定如下：
    主  文
抗告駁回。
    理  由
一、高雄市政府中華民國96年9 月17日高市府交裁字第裁32-B00
    000000號違反道路交通管理事件裁決意旨略以: 受處分人乙
    ○○於96年9 月2 日「酒後」駕駛車牌號碼ZCE-799 號輕型
    機車，行經高雄市○○區○○路時，遭員警攔檢盤查屬實舉
    發，除應繳納罰款新台幣（下同）15,000元外，吊扣駕照1
    年。
二、異議意旨略以：受處分人持有職業聯結車駕照，並無輕機車
    駕照，若吊扣賴以維生之職業聯結車駕照將對家庭經濟產生
    重大之壓力，不服原處分機關關於吊扣職業聯結車駕駛執照
    之處分，聲明異議等語。
三、按汽車駕駛人，駕駛汽車經測試檢定有酒精濃度超過規定標
    準之情形者，處15,000元以上60,000元以下罰鍰，並當場移
    置保管其車輛及吊扣其駕駛執照1 年，道路交通管理處罰條
    例第35條第1 項第1 款定有明文。而所謂酒精濃度超過規定
    之標準者，依道路交通安全規則第114 條第2 款之規定，係
    指汽車駕駛人飲用酒類或其他類似物後其吐氣所含酒精濃度
    超過每公升0.25毫克或血液中酒精濃度超過0.05% 以上者。
    次按，汽車駕駛人，因違反本條例及道路交通安全規則之規
    定，受吊銷駕駛執照處分時，吊銷其持有各級車類之駕駛執
    照，道路交通管理處罰條例第68條定有明文。此規定係於94
    年12月14日修正公布，並於95年3 月1 日施行，而修正前之
    道路交通管理處罰條例第68條則係規定「汽車駕駛人，因違
    反本條例及道路交通安全規則之規定，受吊扣或吊銷駕駛執
    照處分時，吊扣或吊銷其持有各級車類之駕駛執照」，觀其
    修法意旨，係以「原條文將違規駕駛人所持有之各級車類駕
    駛執照一併吊扣或吊銷，失之過酷，影響人民工作及生活甚
    鉅」為由，而刪除吊扣駕駛人駕駛執照時，應吊扣駕駛人持
    有各級車類駕駛執照之規定，是依現行道路交通管理處罰條
    例，已無得吊扣駕駛人所持有他級駕駛執照之依據存在，從
    而，於為吊扣駕駛人駕駛執照之處分時，自僅得吊扣駕駛人
    違規時所駕駛該級車類之駕駛執照，以限制其繼續駕駛該級
    車類行駛道路之權利，若駕駛人並無該級車類之駕駛執照，
    即無從執行吊扣駕駛執照之處分，而僅係應否依道路交通管
    理處罰條例第22條第1 項規定處罰駕駛人之問題。
四、經查：
  (一)異議人於96年9 月2 日20時31分許，在飲酒後呼氣酒精濃度
    為每公升0.29毫克之情形下，駕駛車牌號碼ZCE-799 號輕型
    機車，行經高雄市○○區○○路時，為警攔檢查獲，並由原
    處分機關就此交通違規行為裁處罰鍰15,000元及吊扣汽車駕
    駛執照12個月之事實，業據異議人自承在卷，並有舉發違反
    道路交通管理事件通知單、違反道路交通管理事件裁決書附
    卷可稽，堪以認定。
  (二)異議人於本件違規時，並無輕型機車駕駛執照，僅有職業聯
    結車駕駛執照，而原處分機關上開裁決所指應吊扣之異議人
    汽車駕駛執照，係指異議人之職業聯結車駕駛執照等事實，
    有公路監理電子閘門證號查詢機車駕駛人之資料在卷足憑。
    揆諸前揭說明，異議人既係駕駛輕型機車違反道路交通管理
    處罰條例第35條第1 項第1 款之規定，依法即僅能吊扣其輕
    型機車駕駛執照12個月，並無得吊扣異議人持有他級駕駛執
    照之依據，原處分機關以異議人有上開違規行為，裁處吊扣
    異議人之職業聯結車駕駛執照，已難謂係適法之處分；又上
    開處置方式，雖可能產生無照駕駛之駕駛人，反而較有照駕
    駛之駕駛人，得受有無需受吊扣駕駛執照處罰利益之疑慮，
    然審酌「行政行為，採取之方法所造成之損害不得與欲達成
    目的之利益顯失均衡」，乃為行政程序法第7 條第3 款所明
    定，而若於上開情形下吊扣駕駛人各級車類之駕駛執照，雖
    可達成完全杜絕駕駛人繼續酒醉駕車之目的，惟亦同時造成
    剝奪駕駛人駕駛各級車類車輛之結果，甚而使職業駕駛人之
    生計遭受影響，而如此所造成之損害，已與欲達成目的之利
    益顯失均衡，且與前揭道路交通管理處罰條例第68條之修法
    意旨不相符合。
  (三)綜上所述，原處分以異議人無輕型機車駕駛執照可供吊扣，
    而為吊扣異議人職業聯結車駕駛執照之處分，顯已逾越道路
    交通管理處罰條例之規範範圍，與法律保留原則相悖，而屬
    違法處分，是異議人提出本件聲明異議，為有理由，依道路
    交通案件處理辦法第20條，而為「吊扣汽車駕駛執照12個月
    之處分撤銷。上開撤銷部分不罰。」之諭知。
五、經核原審裁定，尚無不合。抗告人抗告意旨謂「異議人領有
    職業聯結車駕駛執照，既係酒後駕駛普通輕型機車違規而遭
    取，則依規定吊告其職業聯結車駕駛執照，，於法自無不合
    」云云，並無可取，抗告，為無理由，應予駁回。
六、據上論結，應依道路交通案件處理辦法第26條，刑事訴訟法
    第412 條，裁定如主文。
中　　華　　民　　國　　96　　年　　12　　月　　5 　　日
                  刑事第二庭  審判長法  官  林正雄
                                    法  官  黃壽燕
                                    法  官  陳啟造
以上正本證明與原本無異。
不得再抗告。
中　　華　　民　　國　　96　　年　　12　　月　　5 　　日
                                    書記官  彭筱瑗
